臺灣板橋地方法院民事判決　　　　　　　95年度訴字第2529號
原　　　告　彰化商業銀行股份有限公司
法定代理人　丙○○
訴訟代理人　戊○○
被　　　告　必祥木業有限公司
法定代理人　辛○○
　　　　　　乙○○
　　　　　　庚○○
　　　　　　　　　　　　樓
兼　上被告
法定代理人　己○○
　　　　　　甲○○
上列當事人間請求返還消費借貸款事件，經本院於民國96年3 月
8 日言詞辯論終結，判決如下：
    主  文
被告應連帶給付原告新臺幣壹佰肆拾肆萬捌仟伍佰零陸元，及其
中新臺幣陸拾參萬貳仟貳佰零參元自民國九十六年二月一日起至
清償日止按年息百分之九點一五計算之利息，暨自民國九十六年
二月一日起至清償日止按上開利率百分之二十計算之違約金。
訴訟費用由被告連帶負擔。
    事實及理由
一、程序方面
(一)、被告必祥木業有限公司（下稱必祥公司）業經經濟部以民國
　　86年8 月9 日建三甲字第086214236號函核准解散登記，惟
　　本院並未受理被告必祥公司呈報清算人案件，有被告必祥公
　　司之基本資料查詢1 份及本院民事紀錄科查詢表1 紙在卷可
    稽（見本院卷第22頁、第24頁）。依公司法第113 條準用同
    法第79條規定，應以全體股東為清算人，是被告必祥公司之
    股東己○○、甲○○、辛○○、庚○○、乙○○即為被告必
    祥公司之法定清算人，有代表被告必祥公司為訴訟上一切行
    為之權，原告以己○○、甲○○、辛○○、庚○○、乙○○
    為被告必祥公司之法定代理人，核無不合。
(二)、按訴狀送達後，原告不得將原訴變更或追加他訴，但請求之
    基礎事實同一，或擴張或減縮應受判決事項之聲明者，不在
    此限，民事訴訟法第255 條第1 項第2 款、第3 款定有明文
    。本件原告訴之聲明原為「(一)、被告應連帶給付原告新台幣
    （下同）879,097 元，及其中720,000 元自91年4 月1 日起
    至清償日止按年利率9.65% 計算之利息，暨自91年4 月1日
    起至清償日止按上開利率百分之20計算之違約金。(二)、被告
    應連帶給付原告866,771 元，及其中720,000 元自91年4 月
    4 日起至清償日止按年利率9.15% 計算之利息，暨自91年4
    月4 日起至清償日止按上開利率百分之20計算之違約金。(三)
    、被告應連帶給付原告192,203 元，及自95年6 月6 日起至
    清償日止按年利率9.15% 計算之利息，暨自95年6 月6 日起
    至清償日止按上開利率百分之20計算之違約金。」，嗣於起
    訴狀繕本送達後之本院95年3 月8 日言詞辯論期日，將訴之
    聲明變更為求為判決如主文所示，經核與前揭規定相符，自
    應准許。
二、原告起訴主張：
(一)、被告必祥公司於82年12月1 日邀同被告己○○、甲○○為連
    帶保證人，與原告訂立保證書，約定就必祥公司現在及將來
 　 對於原告所負之一切債務，以本金10,000,000元為限額暨其
    利息、遲延利息、違約金、損害賠償及其他從屬於主債務之
    負擔，願負連帶清償之責。
(二)、被告必祥公司自85年2 月1 日起陸續向原告借款3 筆共計
    3,000,000 元，約定到期日為87年1 月14日，利息分別依原
    告之基本放款利率加年息2%及1.5%按月計付，並隨原告基本
    放款利率變動而調整。被告必祥公司向原告所借之前述款項
    ，業於87年1 月14日到期，被告必祥公司並未依約清償，目
    前尚積欠原告1,488,506 元，及其中632,203 元自96年2 月
    1 日起至清償日止按年息9.15% 計算之利息，暨自96年2 月
    1 日起至清償日止按上開利率百分之20計算之違約金。爰依
    消費借貸及連帶保證之法律關係，請求被告負連帶清償責任
    ，並聲明：請求判決如主文第1 項所示。
三、被告則抗辯：被告必祥公司確有向原告為本件消費貸款作為
    公司營運資金，然90年間因遭遇土石流，公司財務瀕臨破產
    倒閉，原告之土城分行經理丁○○於災後曾蒞臨現場瞭解，
    知悉被告必祥公司係因遭遇特別災難無力償還，為回收本金
    減少損失，原告乃與被告必祥公司協商，由被告必祥公司按
    月攤還本金5,000 元至還清為止，期間並不另計利息。被告
    必祥公司依協定自91年5 月起即按月攤還本金5,000 元，截
    至95年6 月6 日，被告必祥公司僅積欠原告本金1,140,000
    元，原告本件請求之金額仍將利息、違約金計入，實無理由
    。爰聲明：請求駁回原告之訴。
四、本院之判斷
(一)、原告主張之前開事實，業據提出與其所述相符之本票、增補
    借據影本共3 紙、保證書影本1 紙、借戶攤還情形暨債權計
    算書3 份（見本院卷第35頁至第38頁、第113 頁至第120 頁
    ）等件為證。被告對於曾向原告借款乙節並不爭執，然辯稱
    ：被告必祥公司因土石流而面臨財務困難，原告曾同意被告
    必祥公司僅須按月清償本金5,000 元，無須另行給付利息、
    違約金，被告必祥公司目前僅尚積欠原告本金1,140,000 元
    之債務等語，並提出貸款分期攤還紀錄簿影本1 份為證（見
    本院卷第60頁至第第62頁）。
(二)、依被告所提出之前開貸款分期攤還紀錄簿所示，被告必祥公
    司自91年5月21日起逐次償還5,000元，自94年4月1日起逐次
    償還10,000元，自95年6月6日後即無還款之紀錄，而觀諸紀
    錄簿最後一筆明細固記載：「（年月日）95.6.6（攤還後本
    金餘額）114,000元（蓋章）徐媓娟」，惟關於必祥公司於
    災後與原告洽商償還債務之經過與前揭貸款分期攤還紀錄簿
??之記載情形，業據證人丁○○到庭具結證述：伊之前在原告
    土城分行擔任經理，現已退休。先前必祥公司貸款後發生土
    石流無法清償貸款，當時由伊代表原告跟必祥公司協商，協
    商方案是由被告必祥公司每個月繳交5,000 元，若必祥公司
    營運改善再多增加償還之金額，當時並未談細節，未談到還
    款之內容針對利息或本金或違約金，被告亦未詢問繳款是繳
    納何部分。前開貸款分期攤還紀錄簿之記載係由承辦人員所
    寫，伊不清楚等語（見本院卷第103 頁至第104 頁），證人
    徐媓娟則證陳：伊先前在土城分行擔任放款工作。當時必祥
    公司週轉不靈發生逾放之情形，催收人員告知伊必祥公司每
    月會來繳交5,000 元，後來改為10,000元，但未告知繳交之
    款項是繳納何部分。前開貸款分期紀錄攤還紀錄簿並非專為
    被告設計，而係針對一般貸款戶若無法從戶頭扣款，可以拿
    現金到銀行直接繳納，這是一償還紀錄，當時被告只是單純
    來還款，伊只是收受款項，至究係沖抵本金、利息均由催收
    人員負責，因此伊並未區分記載之欄位，伊記載在紀錄簿上
    之欄位只是表示單純之簽收，被告還款時亦未提及是沖償何
    部分。最早被告開始分期攤還時之債務總額亦係催收人員告
    知伊，有無包括利息、違約金伊不清楚等情（見本院卷第
    105 頁至第106 頁），參諸被告原亦自承：當時原告經理說
    1 個月還5,000 元，並未提及是利息或本金（見本院卷第56
    頁），足見被告必祥公司先前雖因土石流事件，經與原告經
    理協商先按月償還5,000 元，其後再視公司之營運狀況增加
    償還金額，然兩造並未就被告僅須償還本金乙節或債務之抵
    充順序達成協議，自難認原告已免除被告依約應負擔之利息
    與違約金債務，被告辯稱原告已同意其不須再給付利息、違
    約金，並不足取。又依證人徐媓娟之證詞，前開貸款分期攤
    還紀錄簿係作為一般貸款客戶直接至銀行以現金還款時之償
    還紀錄，其係經催收人員告知被告必祥公司會來繳款，故將
    被告還款之金額記載在紀錄簿上表示簽收，其並未特別區分
    記載之欄位，被告亦未提及款項是沖償何部分。再者，被告
    必祥公司對於其係與證人丁○○協商還款之事實亦不爭執，
    足徵被告必祥公司係依照與丁○○之協商內容，按月繳交
    5,000 元或10,000元予原告，由證人徐媓娟單純收款，徐媓
    娟與被告並未再就還款之抵充順序或利息、違約金債務之免
    除進行協商，當難僅以徐媓娟將被告必祥公司還款之情形記
    載在前揭紀錄簿「攤還後本金餘額欄」乙節，逕認原告已同
    意不再向被告收取利息、違約金或同意被告償還之款項優先
    抵充本金，被告執前開紀錄簿之記載為據，辯稱本件被告僅
    尚積欠原告本金1,140,000 元云云，尚無可採。
(三)、又被告必祥公司前與原告協商，僅就被告必祥公司系爭借款
    之清償方式有所調整（即按月清償5,000 元），至其他相關
    權利義務則未經兩造另行約定，業如前述，此部分自仍應依
    照兩造原簽訂消費借貸、連帶保證契約之內容為之。而被告
    必祥公司自95年6 月6 日起即未再還款，為兩造所不爭執，
    依照保證書第5 條之約定，所有債務應視為全部到期，是原
    告起訴請求被告連帶給付全部積欠之款項即如主文第1 項所
    示之金額，應屬正當。
(四)、綜上所述，原告依消費借貸及連帶保證之法律關係，請求被
    告連帶給付如主文第1 項所示之金額，為有理由，應予准許
    。
五、結論：原告之訴為有理由，依民事訴訟法第85條第2 項，判
    決如主文。
中　　華　　民　　國　　96　　年　　3 　　月　　22　　日
                  民事第三庭    法　官　吳佳穎
以上正本係照原本作成
如對本判決上訴，須於判決送達後20日內向本院提出上訴狀
中　　華　　民　　國　　96　　年　　3 　　月　　22　　日
                            書記官　黃美雲
